【裁判字號】    97,婚,372
【裁判日期】    970901
【裁判案由】    離婚等
【裁判全文】
臺灣臺南地方法院民事判決               97年度婚字第372號
原      告  甲○○
被      告  乙○○
上列當事人間請求離婚等事件，經本院於民國九十七年八月十八
日言詞辯論終結，判決如下：
    主      文
原告之訴駁回。
訴訟費用新臺幣參仟元由原告負擔。
    事實及理由
甲、程序部分：
    按婚姻無效或撤銷婚姻，與確認婚姻成立或不成立及離婚或
    夫妻同居之訴，專屬夫妻之住所地或夫、妻死亡時住所地之
    法院管轄，民事訴訟法第五百六十八條第一項前段定有明文
    。所謂「夫妻之住所地」，應解為「夫、妻之住所地」或「
    夫或妻之住所地」，亦即兼含「夫之住所地」及「妻之住所
    地」，以符婚姻事件人事訴訟設定專屬管轄之立法本旨。查
    本件原告主張兩造為夫妻，婚後原同住於屏東縣麟洛鄉○○
    村○鄰○○街四三號，嗣兩造於民國七十九年間分居後，原
    告居住並設籍於「臺南市○區○○里○鄰○○路○段二五七
    巷二號三樓」，被告則仍居住並設籍於兩造原共同住所地等
    情，業據原告提出戶籍謄本二件為證，且為被告所不爭執，
    故原告主張之上開事實堪認為實在。是兩造婚後共同住所地
    係在屏東縣，於七十九年間分居後，則係基於久住之意思，
    分別居住及設籍於臺南市、屏東縣，而各自以臺南縣、屏東
    縣為住所地，揆諸前開說明，本院對於本件離婚訴訟即有管
    轄權，核先敘明。
乙、實體部分：
一、原告主張：
  （一）兩造於六十九年初結婚，婚後原同住在屏東縣麟洛鄉○
        ○村○鄰○○街四三號，並育有長女陳貞蕙（六十九年
        七月三日生）、次女陳瑞君（七十二年四月五日生）、
        三女陳瑞美（七十三年十一月十一日生）、長子陳樺東
        （七十七年九月十六日生）。
  （二）被告於婚後長期喝酒鬧事，暴力相對，甚至拿刀恐嚇，
        原告因精神上瀕臨崩潰，只好在被告當選鄉民代表時離
        開，原告選此時間係因考量被告當時正風光，子女亦有
        公婆得幫忙照顧，乃於七十九間離家出走。
  （三）原告離家後，在位於臺南縣仁德鄉之榮寶實業股份有限
        公司上班，被告透過徵信社找到原告，與一名梁姓男子
        共同趁原告下班之際強行將原告抓上一台發財車，將原
        告載回屏東，被告此種強硬之手段令原告更生害怕，於
        返家一星期後原告即趁機逃出，兩造因此分居迄今已有
        十七年之久，兩造婚姻已無任何實質意義，惟被告不願
        與原告協議離婚，故原告曾於九十七年三月二十日向鈞
        院起訴請求判決離婚，嗣兩造所生之長女勸告被告與原
        告辦理協議離婚，被告亦已同意，原告乃於九十七年四
        月二十四日撤回起訴，詎於九十七年五月四日早上被告
        竟傳簡訊給長女，表示伊已反悔不願與原告離婚，原告
        不得已，方又提起本件離婚之訴。
  （四）又原告提起本件離婚訴訟後兩日之九十七年五月二十一
        日，原告之機車即遭竊，翌日找到機車後，同年月二十
        八日，原告放在機車置物箱內之包包又被竊，原告之住
        家大門亦於同年六月二十五日被撬壞，小偷進入屋內偷
        走原告的包包，當時原告的鄰居有聽到二名男子在一樓
        交談，其中一名問說：「五樓嗎？」，待抵達五樓時，
        即有一人說：「弄給它（即原告住家之大門）壞。」，
        據原告鄰居間之判斷均認該二名男子極可能是熟悉的人
        ，因此使原告懷疑是被告所為，此後原告即不敢再返回
        住處，心裡非常恐慌，甚至須至精神科就醫，原告實無
        法再與被告維持婚姻，只求結束婚姻關係，過平靜的生
        活，為此爰依民法第一千零五十二條第二項之規定，訴
        請離婚。
  （五）對於被告答辯之陳述：
        一原告曾於九十七年三月二十日傳送內容為「喝酒拿刀
          要殺我的往事歷歷清楚，看見你心生害怕，無法再和
          你生活了」之簡訊予被告，被告並以簡訊回覆原告「
          只恨世隆太粗心，難免阿娥（原告原名方月娥）會傷
          心，以後一定會用心，包你滿意又開心」，足見被告
          已承認伊曾拿刀要殺原告。
        二原告的弟弟根本不知道被告的電話，不可能與被告聯
          絡。
        三原告確實有不定期返家探視子女，幫子女買一些東西
          ，惟均沒有停留很久即離開，直到九十四年或九十五
          年間起才未再返家，嗣於九十六年底原告又有二次返
          家幫被告治療手部。
        四原告確實曾傳送內容為「或許我應先問你願不願意協
          議離婚，不該先去告你，讓你生氣了，對不起」等語
          之簡訊給被告，惟此係因女權會向原告建議低聲下氣
          地求被告，詢問被告是否願意離婚。
        五原告之前每次返家，被告雖會給予原告金錢，但均是
          硬塞給原告。
        六原告並不是沒有負起照顧子女的責任，兩造所生三女
          陳瑞美及長子陳樺東原係與原告同住在臺南，惟之後
          被被告帶回屏東；陳瑞美因病曾在成大醫院就醫半年
          ，也是原告在醫院照顧陳瑞美。
  （六）並聲明：准原告與被告離婚。
二、被告則抗辯稱：
  （一）兩造是在沒有感情的情況下結婚的，被告認為生育子女
        後可以慢慢培養感情，但原告與被告的母親不合，讓被
        告左右為難，兩造婚後雖有爭吵，但被告沒有長期喝酒
        或曾持刀要殺原告等情形。
  （二）原告常常離家出走，連產後坐月子期間也離家，被告實
        不知原告離家出走的原因。
  （三）原告剛離開時，因當時子女正值需要母親照顧的年紀，
        被告依據地緣關係及原告可能的去處去尋找原告，之後
        在臺南縣仁德鄉的一家公司找到原告，被告乃將原告帶
        回屏東，被告並未僱請徵信社，當時被告也馬上給了原
        告新臺幣（下同）一萬元之生活費，惟未幾原告即又離
        家，被告當時是麟洛鄉代表會的代表，原告離家時，還
        將被告代表會的購物證件帶走，嗣原告將被告之證件遺
        失，被告經人通知始將證件領回。
  （四）之後又隔了二、三年，原告的弟弟向被告告知原告之所
        在，被告又原告帶回家，約莫三個月後，被告之母親死
        亡，之後原告雖又離家居住，但原告會不定期返家探視
        子女，原告若返家，被告即給予原告一些金錢，直到二
        、三年前又失去原告的消息，但是九十六年底被告之手
        部受傷，被告有透過女兒聯絡上原告，原告仍有返家二
        次，幫忙治療被告之手傷。
  （五）被告前雖曾與長女提及，若要離婚，何必告到法院等語
        ，然被告同意離婚是有附加條件的，因為子女從小都是
        由被告扶養照顧，原告從未負擔子女之扶養費，被告希
        望原告能給付被告金錢以為補償。
  （六）被告於九十七年三月二十日傳送「只恨世隆太粗心，難
        免阿娥會傷心，以後一定會用心，包你滿意又開心」之
        簡訊予原告，純粹是以贖罪的心態，但並不表示被告承
        認曾拿刀要殺原告。原告也曾傳送內容為「或許我應先
        問你願不願意協議離婚，不該先去告你，讓你生氣了，
        對不起」等語之簡訊向被告道歉。
  （七）被告是鄉民代表、養豬班的班長、敬老楷模，亦得過模
        範農民縣長獎，不可能對原告施暴，也不可能酗酒、無
        所是事。
  （八）原告離家期間，三名子女曾與原告同住約半年，被告每
        月給予原告三萬元，後來被告將子女帶回家，是因為原
        告根本沒有照顧子女。
  （九）並聲明：原告之訴駁回。
三、兩造不爭執之事實：
  （一）兩造於六十九年初結婚，婚後原同住在屏東縣麟洛鄉○
        ○村○鄰○○街四三號，並育有長女陳貞蕙（六十九年
        七月三日生）、次女陳瑞君（七十二年四月五日生）、
        三女陳瑞美（七十三年十一月十一日生）、長子陳樺東
        （七十七年九月十六日生），兩造之婚姻關係現仍存續
        中，此並有戶籍謄本五件附卷可稽。
  （二）原告於七十九年間離家出走，搬至臺南居住，兩造因此
        分居迄今，分居期間原告不定時會返家探視子女，原告
        返家時，被告即會給予原告一些金錢，九十六年底原告
        還曾返家二次幫被告治療手傷。
  （三）原告曾於九十七年三月二十日向本院起訴請求判決離婚
        ，嗣原告於九十七年四月二十四日撤回起訴，此亦經本
        院依職權調取本院九十七年度婚字第一九四號離婚事件
        卷宗核閱綦詳。
四、得心證之理由：
  （一）按有民法第一千零五十二條第一項以外之重大事由，難
        以維持婚姻者，夫妻之一方得請求離婚，但其事由應由
        夫妻之一方負責者，僅他方得請求離婚，民法第一千零
        五十二條第二項定有明文。
  （二）查原告主張兩造間有難以維持婚姻之重大事由存在，其
        理由無非係謂被告於婚後長期喝酒鬧事，暴力相對，甚
        至拿刀恐嚇要殺原告，原告因精神上瀕臨崩潰，乃於七
        十九間離家出走，原告離家後，前往臺南上班，被告透
        過徵信社找到原告，夥同一名男子強行將原告抓上車載
        回屏東，令原告更生害怕，於返家後一星期後原告即趁
        機逃出，兩造因此分居迄今已有十餘年之久，兩造婚姻
        已無任何實質意義云云；經查被告否認於兩造分居前有
        長期喝酒鬧事、對原告施暴、拿刀恐嚇要殺原告之情事
        ，且被告雖不否認曾將原告自臺南帶回屏東，惟否認有
        找徵信社跟監原告及強抓原告返家等情，至原告雖曾於
        九十七年三月二十日傳送內容為「喝酒拿刀要殺我的往
        事歷歷清楚，看見你心生害怕，無法再和你生活了」之
        簡訊予被告，被告則以簡訊回覆原告稱「只恨世隆太粗
        心，難免阿娥（原告原名方月娥）會傷心，以後一定會
        用心，包你滿意又開心」，惟由被告傳送之簡訊內容觀
        之，並無法認定被告已承認其曾經持刀要殺害原告，此
        外，原告就其上開主張復均無法舉出其他之明證以實其
        說，是原告此部分之主張，自難以遽信為真實，則亦不
        能認定原告離家出走而與被告分居長達十餘年係有正當
        理由。
  （三）又原告主張其於提起本件離婚訴訟後兩日之九十七年五
        月二十一日，原告之機車即遭竊，翌日找到機車後，同
        年月二十八日，原告放在機車置物箱內之包包又被竊，
        原告之住家大門亦於同年六月二十五日被撬壞，小偷進
        入屋內偷走原告的包包，當時原告的鄰居有聽到二名男
        子在一樓交談，其中一名問說：「五樓嗎？」，待抵達
        五樓時，即有一人說：「弄給它（即原告住家之大門）
        壞。」，據原告鄰居間之判斷均認該二名男子極可能是
        熟悉的人，因此使原告懷疑是被告所為，此後原告即不
        敢再返回住處，心裡非常恐慌，甚至須至精神科就醫之
        事實，固據原告提出臺南市警察局第一分局九十七年六
        月十日南市警一刑字第○九七四一二二八四三○號函影
        本一件、臺南市警察局第一分局東門派出所受理刑事案
        件報案三聯單影本一件、財團法人台灣基督長老教會新
        樓醫院診斷證明書影本一件為證，惟被告否認有偷竊原
        告之機車、包包或破壞原告住處之大門闖入偷取原告之
        包包等情事，且依原告所提出之臺南市警察局第一分局
        之函文及報案三聯單，只能證明原告之機車及包包遭竊
        ，原告所提出之診斷證明書亦只能證明原告有焦慮情緒
        等病症，均不能證明被告有竊取原告之機車、包包或有
        破壞原告住家之大門入內竊取物品之情事，是原告此部
        分之主張顯屬臆測，並不足採。
  （四）參以原告自承伊於離家後仍有不定期返家探視子女，每
        次返家被告均會硬塞錢給伊等語，姑不論原告是否欣然
        允受被告給予之金錢，惟已足認被告於原告離家後仍有
        供應原告生活花費，原告亦有收受之事實，且原告於九
        十六年底亦曾返家二次幫被告治療手傷，更足見兩造雖
        分居多年感情或較為疏遠，惟尚未達形同陌路、無法相
        處之地步；況兩造之所以分居達十餘年之久，實係因原
        告無正當理由而離家出走，不願返家與被告同居所致，
        已詳如前述，是縱認兩造因分居十餘年，並無實質之婚
        姻生活，而有難以維持婚姻之重大事由存在，則此事由
        之發生亦係可歸責於原告所致。
  （五）綜上所述，原告執上開理由主張兩造之婚姻有難以維持
        之重大事由存在，且該事由應由被告一方負責，而請求
        判決離婚，難認有理由，應予駁回。
五、本件事證已臻明確，兩造其餘攻擊防禦方法及舉證，於判決
    結果不生影響，爰不予一一論列，併予敘明。
丙、結論：
    本件原告之訴為無理由，依民事訴訟法第七十八條、第八十
    七條第一項，判決如主文。
中    華    民    國    97    年    9     月    1     日
                  家事法庭    法  官  葉惠玲
以上正本係照原本作成。
如對本判決上訴須於判決送達後20日內向本院提出上訴狀
中    華    民    國    97    年    9     月    1     日
                              書記官  鄭秀美


司法院資訊處製作；財團法人民間司法改革基金會備份。
